臺灣桃園地方法院刑事判決　　　　　99年度訴字第1045號
公　訴　人　臺灣桃園地方法院檢察署檢察官
被　　　告　宋明憲
上列被告因商業會計法等案件，經檢察官提起公訴（98年度偵字
第26423 號），本院判決如下：
    主      文
宋明憲共同連續商業負責人，以明知為不實之事項，而填製會計
憑證，處有期徒刑陸月，如易科罰金，以銀元佰元即新臺幣玖
佰元折算壹日，減為有期徒刑月，如易科罰金，以銀元佰元
即新臺幣玖佰元折算壹日。
被訴幫助逃漏稅捐部分無罪。
    事      實
一、宋明憲為辦理貸款之便，於民國94年間某日，經邱寶祥（未
    據起訴）之邀約，同意擔任「山玉企業有限公司」（下稱山
    玉公司，址設桃園縣中壢市○○街182 號1 樓）之掛名負責
    人，而與邱寶祥共同基於填製不實會計憑證之概括犯意聯絡
    ，於94年11月間某日，在桃園縣中壢市某處之雙子星大樓旁
    小吃攤，由宋明憲提供國民身分證、健保卡交付予邱寶祥，
    供邱寶祥辦理變更公司登記事宜，宋明憲即於94年12月5 日
    起任山玉公司負責人，並推由邱寶祥於94年12月間某日起，
    在臺灣地區某處，連續以山玉公司名義，填製如附表所示以
    敏勝企業社為買受人之不實統一發票3 紙，交付敏勝企業社
    作為進項憑證。
二、案經財政部臺灣省北區國稅局函送臺灣桃園地方法院檢察署
    檢察官偵查起訴。
    理      由
壹、程序方面：
    按被告以外之人於審判外之陳述，雖不符刑事訴訟法第159
    條之1 至第159 條之4 之規定，而經當事人於審判程序同意
    作為證據，法院審酌該言詞陳述或書面陳述作成時之情況，
    認為適當者，亦得為證據；當事人、代理人或辯護人於法院
    調查證據時，知有刑事訴訟法第159 條第1 項不得為證據之
    情形，而未於言詞辯論終結前聲明異議者，視為有前項之同
    意，刑事訴訟法第159 條之5 定有明文。查本案作為認定事
    實所引用審判外之相關供述證據（包含書面陳述），固屬傳
    聞證據，惟公訴人、被告於本院行準備程序時均對證據能力
    表示沒有意見，可以當作證據等語（見本院99年度審訴字第
    1905號卷第32頁），審酌上開證據資料製作時之情況，尚無
    違法不當及證明力明顯過低之瑕疵，亦認為以之作為證據應
    屬適當，揆諸前開規定，認前揭證據資料均有證據能力。至
    其餘資以認定被告犯罪事實之非供述證據，亦查無有何違反
    法定程序取得之情形，均認具有證據能力。本案所引用之供
    述及非供述證據，經本院依法踐行調查證據程序，檢察官、
    被告均不爭執各該證據之證據能力，且亦查無依法應排除其
    證據能力之情形，是後述所引用證據之證據能力均無疑義，
    先予敘明。
貳、實體方面
一、訊據被告宋明憲矢口否認有何違反商業會計法之犯行，辯稱
    ：伊是因為要辦貸款將證件交給邱寶祥，之後邱寶祥說伊信
    用不好，建議掛名到山玉公司當負責人，伊沒有參與山玉公
    司的營業云云。經查：
（一）山玉公司93年9 月30日申請設立登記，由陳天印擔任負責
      人，營業地址為臺中市○○○街204 號4 樓，嗣於94年12
      月5 日，山玉公司變更負責人為宋明憲，並遷移地址至桃
      園縣中壢市○○里○○街182 號1 樓；山玉公司於被告擔
      任負責人之期間，並未與敏勝企業社有交易事實，仍虛開
      統一發票3 張予敏勝企業社等情，被告對此固不否認，並
      有卷附專案申請調檔統一發票查核名冊（見98年度偵字第
      26423 號卷第15頁）、財政部臺灣省北區國稅局中壢稽徵
      所98年9 月17日北區國稅中壢三字第0980018568號函暨檢
      附山玉企業有限公司涉嫌虛設行號相關資料分析表、全戶
      戶籍資料查詢清單、營業稅稅籍資料查詢作業（見98年度
      偵字第26423 號卷第20-34 頁）、經濟部94年12月2 日經
      授中字第09433274270 號函暨檢附之山玉企業有限公司變
      更登記表、山玉企業有限公司章程、山玉企業有限公司股
      東名簿、臺中市政府營利事業登記證、廣告、不動產租賃
      契約書、領用統一發票購票證（見98年度偵字第26423 號
      卷第64-76 頁）、財政部臺灣省北區國稅局中壢稽徵所95
      年2 月8 日北區國稅中壢三字第0953001164號函暨檢附之
      營業人變更登記查簽表、營業人設立變更通報單（見98年
      度偵字第26423 號卷第77-79 頁）、山玉公司營業稅年度
      資料查詢銷項去路明細、營業人進銷項交易對象彙加明細
      表（見98年度偵字第26423 號卷第160- 175頁）、財政部
      臺灣省北區國稅局99年10月19日北區國稅審四字第099105
      3266號函（見本院99年度審訴字第1905號卷第19-2 0頁）
      、山玉企業有限公司000000000000支票存款帳戶交易明細
      查詢報表（見本院卷第16頁至第22-1頁）、財政部臺灣省
      中區國稅局民權稽徵所100 年2 月8 日中區國稅民權三字
      第1000003549號函暨中區國稅局臺中市分局大店戶工商名
      冊、營業稅稅籍資料查詢作業（見本院卷第30-33 頁）、
      星展銀行有限公司帳戶服務部100 年3 月1 日星展帳發字
      第1386號函暨山玉企業有限公司存摺存款帳號000-000-00
      000-0 號及支票存款000-00000000-0號之交易明細（見本
      院卷第46-51 頁）、對於星展銀行有限公司帳戶服務部10
      0 年3 月3 日星展帳發字第1418號函暨檢附往來明細查詢
      表（見本院卷第56-58 頁）、星展銀行股份有限公司帳戶
      服務部100 年3 月30日星展帳發字第2087號函暨山玉企業
      有限公司存款業務申請暨約定書、公司資料查詢、經濟部
      函、山玉企業有限公司章程、營利事業登記證、存單、存
      摺、印鑑掛失止付、更換印鑑暨更換戶名申請書、桃園縣
      政府函、公司基本資料查詢、有限公司變更登記表（見本
      院卷第61-72 頁）等在卷可資佐證，堪信為真實。
（二）山玉公司因從94年1 月至94年12月間，公司申報銷項總額
      為985 萬3,184 元，惟依據「營業人進銷項交易對象彙加
      明細表（進項來源）」資料顯示，山玉公司進項來自虛設
      行號啟力工程有限公司、敏勝企業社或涉嫌虛設行號之中
      大資通有限公司等，取得異常進項統一發票張數共15張，
      銷售額共計826 萬4,783 元，稅額41萬3,240 元，異常比
      例達83.9% ，顯見其進項不實，為虛設行號；又敏勝企業
      社於91年7 月至95年4 月間無銷貨事實開立不實統一發票
      ，交付予其他營業人充當進貨憑證使用，並申報扣抵銷項
      稅額，亦堪認為虛設行號之事實，有財政部臺灣省北區國
      稅局99年10月19日北區國稅審四字第0991053266號函附之
      說明文件、查緝案件稽查報告可資參照（見本院審訴卷第
      19頁、98年度偵字第26423 號卷第5 頁至第12頁），是山
      玉公司及敏勝企業社均為虛設行號，彼此間無任何交易之
      事實，亦堪認定。
（三）被告雖辯稱不知山玉公司開立發票，未參與山玉公司經營
      之事云云。惟查：
   1、按共同正犯之成立，祇須具有犯意之聯絡，行為之分擔，
      既不問犯罪動機起於何人，亦不必每一階段犯行，均經參
      與。共同實行犯罪行為之人，在合同意思範圍內，各自分
      擔犯罪行為之一部，相互利用他人之行為，以達其犯罪之
      目的者，即應對於全部所發生之結果，共同負責；共同正
      犯間，非僅就其自己實行之行為負其責任，並在犯意聯絡
      之範圍內，對於他共同正犯所實行之行為，亦應共同負責
      ；又共同正犯不限於事前有協議，即僅於行為當時有共同
      犯意之聯絡者亦屬之，且表示之方法，不以明示通謀為必
      要，即相互間有默示之合致亦無不可。又共同正犯之成立
      不以全體均參與實施犯罪構成要件之行為為要件；參與犯
      罪構成要件之行為者，固為共同正犯；以自己共同犯罪之
      意思，參與犯罪構成要件以外之行為，或以自己共同犯罪
      之意思，事前同謀，而由其中一部分人實行犯罪之行為者
      ，亦均應認為共同正犯，使之對於全部行為所發生之結果
      ，負其責任（最高法院97年臺上字第2517號、92年度臺上
      字第2824號判決參照）。
   2、被告不僅知悉其係擔任山玉公司之人頭負責人，並有前往
      辦理公司登記、公司寶華銀行帳戶變更及領用統一發票之
      舉，被告並將身分證件交由邱寶祥之持有達6 月之久等情
      ，業經被告於準備及審理程序中自承甚明，並有卷附存單
      、存摺、印鑑掛失止付、更換印鑑暨更換戶名申請書可資
      佐證（見本院審訴卷第32頁、本院卷第40頁背面、第66頁
      背面、100 年5 月5 日審理筆錄第19頁），又本案雖查無
      被告領用山玉公司之統一發票購票證之憑據，惟山玉公司
      之統一發票係由主管之財政部臺灣省北區國稅局中壢稽徵
      所委託各地農會代為發售，申購發票時，由營業人持購票
      證向委託之各地區農會購買乙情，亦有財政部臺灣省北區
      國稅局中壢稽徵所100 年1 月21日北區國稅局中壢三字第
      1001025600號函文可參（見本院卷第14頁），顯見被告於
      本院準備程序中承認其前往領用發票之情詞，並非子虛。
   3、被告擔任山玉公司負責人期間，其請領之統一發票中有3
      紙交由敏勝企業社申報扣抵銷項稅額等情，業如前述，並
      有財政部臺灣省北區國稅局99年10月19日北區國稅審四字
      第0991053266號函暨附件（本院審訴卷第19頁至第20頁）
      、專案申請調檔查核清單、專案申請調檔統一發票查核名
      冊在卷可稽（見98年度偵字第26423 號卷第17、18頁）。
      被告既同意邱寶祥之邀約，擔任山玉公司之負責人，並提
      供證件辦理公司變更登記事宜，再於請領統一發票，將山
      玉公司發票交予邱寶祥，不問是否有實際交易，即任由邱
      寶祥使用山玉公司發票，其對於邱寶祥可能將山玉公司發
      票提供他人逃漏稅，已有所認識，而具有填製不實會計憑
      證、幫助他人逃漏稅之不確定之故意。
（四）綜上所述，本件事證明確，被告犯行堪以認定，自應依法
      論科。
三、法律修正：
（一）查被告行為後，刑法業於94年2 月2 日修正公布，並於95
      年7 月1 日施行。按行為後法律有變更者，適用行為時之
      法律，但行為後之法律有利於行為人者，適用最有利於行
      為人之法律，現行刑法第2 條第1 項定有明文。此條規定
      乃與刑法第1 條罪刑法定主義契合，而貫徹法律禁止溯及
      既往原則，係規範行為後法律變更所生新舊法律比較適用
      之準據法，是刑法第2 條本身雖經修正，但刑法第2 條既
      屬適用法律之準據法，本身尚無比較新舊法之問題，應一
      律適用裁判時之現行刑法第2 條規定以決定適用之刑罰法
      律，先予辨明。又以本次刑法修正之比較新舊法，應就罪
      刑有關之共犯、未遂犯、想像競合犯、牽連犯、連續犯、
      結合犯，以及累犯加重、自首減輕暨其他法定加減原因（
      如身分加減）與加減例等一切情形，綜其全部罪刑之結果
      而為比較（最高法院95 95 年度第8 次刑庭會議決議參照
      ）。經查：
   1、被告行為時刑法第33條第5 款規定：罰金為1 元以上。而
      95年7 月1 日公布施行之刑法第33條第5 款規定：罰金為
      新臺幣1,000 元以上。比較新、舊法之結果，被告行為時
      之舊法較為有利。
   2、刑法第56條關於連續犯之規定，於修正後業已刪除，本案
      被告多次填製不實會計憑證之行為，於修正前應分依連續
      犯之規定論以一罪，依新法則應予分論併罰，經比較新舊
      法結果，認適用舊法對被告較為有利。
   3、綜上，經綜合法律修正前後之整體比較，揆諸前揭最高法
      院決議及修正後刑法第2 條第1 項之「從舊從輕」原則，
      適用修正前之刑罰法律，對被告較為有利，自應整體適用
      修正前刑法之相關規定。
（二）又被告行為後，商業會計法已於95年5 月24日經總統以華
      總一義字第09500074911 號令修正公布，並自公布日施行
      ，修正前商業會計法第71條規定：「商業負責人、主辦及
      經辦會計人員或依法受託代他人處理會計事務之人員有左
      列情事之一者，處五年以下有期徒刑、拘役或科或併科新
      臺幣十五萬元以下罰金：一、以明知為不實之事項，而填
      製會計憑證或記入帳冊者。二、故意使應保存之會計憑證
      、帳簿報表滅失毀損者。三、意圖不法之利益而偽造、變
      造會計憑證、帳簿報表內容或撕毀其頁數者。四、故意遺
      漏會計事項不為記錄，致使財務報表發生不實之結果者。
      五、其他利用不正當方法，致使會計事項或財務報表發生
      不實之結果者。」，修正後則為：「商業負責人、主辦及
      經辦會計人員或依法受託代他人處理會計事務之人員有下
      列情事之一者，處五年以下有期徒刑、拘役或科或併科新
      臺幣六十萬元以下罰金：一、以明知為不實之事項，而填
      製會計憑證或記入帳冊。二、故意使應保存之會計憑證、
      會計帳簿報表滅失毀損。三、偽造或變造會計憑證、會計
      帳簿報表內容或毀損其頁數。四、故意遺漏會計事項不為
      記錄，致使財務報表發生不實之結果。五、其他利用不正
      當方法，致使會計事項或財務報表發生不實之結果，經比
      較新舊法之結果，以修正前商業會計法第71條第1 款登載
      不實會計憑證罪之規定有利於被告，依刑法第2 條第1 項
      規定，應適用修正前之商業會計法第71條第1 款規定。
四、論罪科刑：
（一）按統一發票係營業人於銷售貨物或勞務時，開立並交付予
      買受人之交易憑證，足以證明會計事項之經過，應屬商業
      會計法所稱之會計憑證（最高法院87年度台非字第389 號
      判決參照）。又山玉公司統一發票之填製，本質上亦係刑
      法第215 條之文書，惟商業會計法第71條第1 款之明知為
      不實事項而填製會計憑證罪，原即含有業務上登載不實之
      本質，與刑法第215 條業務上文書登載不實罪均規範處罰
      同一之登載不實行為，屬法規競合，且前者為後者之特別
      規定，依特別法優於普通法原則，應優先適用商業會計法
      第71條第1 款規定論處（最高法院92年度台上字第6171號
      、第725 號判決參照）。核被告所為，係犯95年5 月24日
      修正前商業會計法第71條第1 款之商業負責人填製不實會
      計憑證罪。被告提供其國民身分證、健保卡供邱寶祥辦理
      山玉公司變更登記，領用發票後，交付予邱寶祥使用，被
      告與邱寶祥間，有犯意聯絡及行為分擔，為共同正犯。被
      告推由共同正犯邱寶祥先後3 次填製不詳會計憑證之犯行
      ，時間緊接，犯罪構成要件相同，顯係基於概括犯意為之
      ，為連續犯，以一罪論，並依法加重其刑。
（二）爰酌被告否認犯行，犯後態度不佳，惟參與山玉公司之期
      間不長，且開立之發票數僅有3 張，犯罪情節非重，暨其
      犯罪動機、目的、手段、所生危害、所得利益等一切情狀
      ，量處如主文所示之刑，並定應執行之刑，且諭知易科罰
      金折算標準，以示懲儆。
（三）另被告行為後，中華民國96年罪犯減刑條例於96年6 月15
      日制定公布，96年7 月16日起施行，被告所犯上開之罪，
      其犯罪時間係在96年4 月24日以前，且所犯上開罪名非屬
      同條例第3 條所列不予減刑範圍，爰依同條例第2 條第1
      項第3款 規定，減其宣告刑2 分之1 ，定其應執行刑如主
      文所示，並諭知易科罰金之折算標準。
、公訴人減縮犯罪事實部分：
一、除刑事訴訟法有特別規定外，已受請求之事項未予判決，或
    未受請求之事項予以判決，其判決當然違背法令，同法第37
    9 條第12款定有明文。又已經提起公訴之犯罪事實，除經檢
    察官依法撤回起訴外，並不能因檢察官在審判期日表示減縮
    起訴事實或未予陳述主張而發生消滅訴訟繫屬之效力，此與
    民事訴訟程序因採當事人處分權主義而得由當事人減縮應受
    判決事項之聲明之情形不同，換言之，該部分既未消滅訴訟
    繫屬，法院仍應予以裁判。是以若起訴書犯罪事實欄內，對
    此項行為已予以記載，即為法院應予審判之對象；倘事實已
    經起訴而未予審判，自有刑事訴訟法第379 條第12款規定已
    受請求之事項未予判決之違背法令，最高法院97年度臺上字
    第1157號、95年度臺上字第4671號判決要旨可參。又檢察官
    代表國家提起公訴，依檢察一體原則，到庭實行公訴之檢察
    官如發現起訴書認事用法有明顯錯誤，固得本於自己確信之
    法律見解，於論告時變更起訴之法條，或另為其他適當之主
    張。然刑事訴訟之審判，係採彈劾主義，亦即不告不理原則
    ，法院對於被告之行為，應受審判之對象（範圍），乃指起
    訴書（或自訴狀）所記載之被告「犯罪事實」（包括與之有
    連續犯、想像競合犯、牽連犯等具有同一案件關係之犯罪事
    實）而言。起訴係一種訴訟上之請求，犯罪已經起訴，產生
    訴訟繫屬及訴訟關係，法院即有審判之權利及義務。是以若
    起訴書犯罪事實欄內，對此項行為已予以記載，即為法院應
    予審判之對象。審判之事實範圍，既以起訴之事實（包括擴
    張之事實）為範圍，如事實已經起訴而未予裁判，自屬違背
    法令，此觀刑事訴訟法第379 條第12款規定自明。訴經提起
    後，於符合同法第265 條之規定，固許檢察官得為訴之追加
    ，但仍以舊訴之存在為前提；必要時，檢察官亦得依同法第
    269 條規定，以「撤回書」敘述理由請求撤回起訴；惟單一
    案件之事實，僅就一部分事實撤回起訴，基於審判不可分之
    關係，並不生撤回效力，而犯罪事實之一部減縮（即起訴事
    實大於判決事實），應分別情形於理由內為說明，刑事訴訟
    法對此尚無所謂擬制撤回起訴之規定。又本法亦無如民事訴
    訟法設有訴之變更之規定，得許檢察官就其所起訴之被告或
    犯罪事實加以變更，其聲請變更，除係具有另一訴訟之情形
    ，應分別辦理外，並不生訴訟法上之效力，法院自不受其拘
    束。司法審判實務中，到庭實行公訴之檢察官於其提出之「
    論告書」或於言詞辯論時所為之主張或陳述，常有與起訴書
    所載犯罪事實不盡相同之形。於此，應先究明其論告時之所
    述，究屬訴之追加、撤回或變更範疇，抑或原本係屬於起訴
    效力所及之他部事實之擴張、或起訴事實之一部減縮，而異
    其處理方式（如屬後者事實之擴張、減縮，應僅在促使法院
    之注意，非屬訴訟上之請求）。除撤回起訴已生效力，其訴
    訟關係已不存在，法院無從加以裁判外，其他各種情形，法
    院自不得僅就檢察官論告時所陳述或主張之事實為裁判，而
    置原起訴事實於不顧。最高法院95年度台上字第2633號判決
    可資參照。
二、不另為無罪之諭知：
（一）公訴意旨略以：被告明知所經營之山玉公司與啟力工程有
      限公司（下稱啟力公司）、敏勝企業社、中大資通有限公
      司（下稱中大資通公司）及銀貂健康實業有限公司（下稱
      銀貂健康實業公司）間並無進貨事實，基於業務登載不實
      及違反商業會計法之概括犯意，於渠等擔任山玉公司負責
      人期間，自各該公司取得不實之統一發票充當進項憑證，
      持向稅捐機關申報扣抵銷項稅額（起訴書漏載被告填載於
      「營業人銷售額與稅額申報書（401 ）」持以申報營業稅
      ，登載山玉公司向啟力公司等營業人等進貨及扣抵銷項稅
      額之不實事項）；又被告明知營業人應依銷售貨物或勞務
      之實際情況，據實開立統一發票，及山玉公司與臺灣捷豹
      興業有限公司（下稱臺灣捷豹興業公司）、全球數位頻道
      股份有限公司（下稱全球數位頻道公司）、東禓電機股份
      有限公司（下稱東禓電機公司）及敏勝企業社等各公司間
      ，均無銷售之營業行為，於領得統一發票後，即在不詳地
      點，連續以山玉公司名義，填載以上開臺灣捷豹興業公司
      為買受人及銷貨金額不實之統一發票，分別交付予各公司
      作為進項憑證，因認被告涉犯刑法第216 條、第214 條行
      使業務登載不實罪嫌（起訴書犯罪事實欄提及被告基於業
      務登載不實之犯意，惟所犯法條欄漏引，應予以補充）、
      商業會計法第71條第1 項之填製不實會計憑證罪嫌云云。
      此部分經公訴人於本院99年12月7 日準備程序時，提出99
      年度蒞字第16977 號補充理由書，認原起訴書所載此部分
      與被告無涉，另予減縮更正該部分記載，並於100 年2 月
      2 日本院審理時，以言詞撤回被告涉犯稅捐稽徵法部分（
      見本院卷第38頁）。然而，細觀原起訴書就此部分事實，
      既記載入起訴書犯罪事實欄內，就該部分記載足已特定係
      認被告尚涉犯商業會計法第71條第1 款、刑法第216 條、
      第214 條行使業務登載不實及稅捐稽徵法第43條第1 項之
      罪，揆諸前開說明，原起訴書犯罪事實欄內，對此項行為
      已予以記載，即為本院應予審判之對象，自不因公訴人於
      上開審理期日提出補充理由予以減縮更正，即可認該部分
      之事實，未在起訴範圍之內，合先敘明。
（二）按刑法第215 條所謂業務上登載不實之文書，乃指基於業
      務關係，明知為不實之事項，而登載於其等業務上作成之
      文書而言。公司、行號向稅捐稽徵機關申報營業稅，係履
      行其公法上納稅之義務，並非業務行為（最高法院95 年
      度臺上字第1477號判決意旨可供參照）。山玉公司取得啟
      力公司等營業人之不實統一發票後，充當進項憑證，持向
      稅捐機關申報扣抵銷項稅額、申報營業稅，縱有不實記載
      ，惟因該項書表係申報稅捐所必須附帶填寫者，而公司、
      行號向稅捐稽徵機關申報營業稅，係履行其公法上納稅之
      義務，非業務行為，尚難認被告作成申報書並持以申報，
      係以明知不實之事項而登載於業務上作成之文書並加以行
      使，自不另構成刑法第216 條、第215 條行使業務登載不
      實文書罪嫌至明。且公訴意旨所認上開違反商業會計法部
      分之犯行，因被告擔任山玉公司負責人期間為94年12月5
      日起至95年1 月6 日止，業如前述，山玉公司取得啟力公
      司等營業人之統一發票及臺灣捷報興業公司之統一發票之
      期間，與被告擔任山玉公司負責人之期間不符，檢察官認
      被告此部分涉犯修正前商業會計法第71條第1 款以明知為
      不實之事項而填製會計憑證及刑法第216 條、第215 條行
      使業務登載不實文書罪嫌，尚有未恰，惟此部分因檢察官
      認與前揭犯罪事實一經論罪科刑之犯行間，有連續犯之裁
      判上一罪關係，爰不另為無罪之諭知。
三、無罪部分：
（一）公訴意旨另以：被告基於幫助逃漏稅捐之概括犯意，為規
      避稅捐機關查知，明知山玉公司與啟力公司、中大資通公
      司及銀貂健康實業公司間並無進貨事實，基於業務登載不
      實、幫助逃漏稅捐之犯意，於渠等擔任山玉公司負責人期
      間，自各該公司取得不實之統一發票充當進項憑證，持向
      稅捐機關申報扣抵銷項稅額，以此不正當方法逃漏新臺幣
      （下同）41萬3,240 元之營業稅額，另明知山玉公司與臺
      灣捷豹興業公司、全球數位頻道公司、東禓電機公司及敏
      勝企業社等各公司間，均無銷售之營業行為，於領得統一
      發票後，即在不詳地點，連續以山玉公司名義，填載以上
      開臺灣捷豹興業公司等營業人為買受人及銷貨金額不實之
      統一發票，分別交付予各營業人作為進項憑證，再由該等
      營業人依營業稅法之規定持向稅捐機關申報扣抵稅額，共
      計逃漏49萬2,662 元之稅捐額，因認被告連續涉犯稅捐稽
      徵法第43條第1 項之幫助逃漏稅捐罪嫌等語。
（二）按犯罪事實應依證據認定之，無證據不得認定犯罪事實，
      不能證明被告犯罪或其行為不罰者，應諭知無罪之判決，
      刑事訴訟法第154 條第2 項、第301 條第1 項分別定有明
      文。又事實之認定，應憑證據，如未能發現相當證據，或
      證據不足以證明，自不能以推測或擬制之方法，為裁判基
      礎（最高法院40年度臺上字第86號判例參照）。另認定犯
      罪事實所憑之證據，雖不以直接證據為限，間接證據亦包
      括在內；然而無論直接或間接證據，其為訴訟上之證明，
      須於通常一般之人不致有所懷疑，而得確信其為真實之程
      度者，始得據為有罪之認定，倘其證明尚未達到此一程度
      ，而有合理之懷疑存在時，即無從為有罪之認定，亦有最
      高法院76年度臺上字第4986號判例可資參照。
（三）訊據被告堅決否認有何上開犯行，經查，被告係自94年12
      月5 日起擔任山玉公司負責人，惟山玉公司取得啟力工程
      有限公司、中大資通有限公司及銀貂健康實業有限公司等
      營業人之發票，係於94年1 月至6 月間，另山玉公司開立
      發票交付予臺灣捷豹興業公司、全球數位頻道公司、東禓
      電機公司及敏勝企業社（另附表所示之3 張發票，雖係被
      告於任職山玉公司期間所開立，惟仍不構成稅捐稽徵法之
      犯行，詳如後述））等各公司，則亦非於被告任職山玉公
      司期間所開立等情，有卷附山玉公司專案申請調檔查核清
      單、財政部臺灣省北區國稅局99年10月19日北區國稅審四
      字第0991053266號函暨檢附說明、專案申請調檔查核清單
      及山玉公司涉嫌開立不實銷項發票明細表可資佐證（見審
      訴卷第19頁至第20頁、98年度偵字第26423 號卷第17 頁
      至第18頁、第202 頁至第205 頁），該山玉公司取得上開
      營業人之統一發票，自與被告無涉。又按稅捐稽徵法第43
      條之幫助以詐術逃漏稅捐罪，係結果犯，以發生逃漏稅捐
      結果為成立要件（最高法院85年度臺上字第3908號判決意
      旨參照），又虛設行號本身無銷貨之事實，而營業稅之課
      徵係針對營業行為，虛設行號既無營業行為，自不能課徵
      營業稅，且因實際上完全無營業行為，亦無營利所得可言
      ，因此均無本身逃漏稅捐之問題，而販賣發票予其他虛設
      行號沖帳，因其他虛設行號亦無課稅問題，故亦不能論以
      幫助他人逃漏稅捐刑責。查附表編號1 至3 所示之營業人
      敏勝企業社，涉嫌虛設行號一節，有上開財政部臺灣省北
      區國稅局99年10月19日北區國稅審四字第0991053266號函
      暨檢附說明（審訴卷第19頁）附卷可稽，是如附表之營業
      人敏勝企業社既為虛設行號，自無對其等課徵營業稅之餘
      地。是檢察官此部分所指，顯有未恰，是即不能認為被告
      有何公訴意旨所指之公司負責人以不正方法逃漏稅捐或幫
      助逃漏稅捐之犯行，從而，本案被告被訴此部分之犯罪事
      實即屬不能證明，揆諸前開法條規定及判例意旨，自應為
      被告無罪之諭知。
據上論斷，應依刑事訴訟法第299 條第1 項、第301 條第1 項前
段，95年5 月24日修正前商業會計法第71條第1 款，刑法第2 條
第1 項前段、第11條前段、修正前刑法第28條、第56條、第41條
第1 項前段，中華民國九十六年罪犯減刑條例第2 條第1 項、第
7條 、第9 條，判決如主文。
中    華    民    國  100    年    5     月    19    日
                  刑事第二庭  審判長法  官  徐  培  元
                                    法  官  李  麗  珍
                                    法  官  陳  麗  芬
以上正本證明與原本無異。
如不服本判決應於收受判決後10日內向本院提出上訴書狀，並應
敘述具體理由。其未敘述上訴理由者，應於上訴期間屆滿後20日
內向本院補提理由書( 均須按他造當事人之人數附繕本) 「切勿
逕送上級法院」。
                                    書記官  謝  雅  茹
中    華    民    國   100    年    5     月    19    日
附錄論罪科刑法條全文：
95年5月24日修正前商業會計法第71條：
商業負責人、主辦及經辦會計人員或依法受託代他人處理會計事
務之人員有左列情事之一者，處5 年以下有期徒刑、拘役或科或
併科新臺幣15萬元以下罰金：
一、以明知為不實之事項，而填製會計憑證或記入帳冊學者。
二、故意使應保存之會計憑證、帳簿報表滅失毀損者。
三、意圖不法之利益而偽造、變造會計憑證、帳簿報表內容或撕
    毀其頁數者。
四、故意遺漏會計事項不為記錄，致使財務報表發生不實之結果
    者。
五、其他利用不正當方法，致使會計事項或財務報表發生不實之
    結果者。
附表：
┌──┬────┬─────┬─────┬────┐
│編號│開立日期│發票字軌碼│銷售金額  │  稅額  │
├──┼────┼─────┼─────┼────┤
│ 1  │94年12月│JU00000000│465,750 元│23,288元│
├──┼────┼─────┼─────┼────┤
│ 2  │94年12月│JU00000000│278,600 元│13,930元│
├──┼────┼─────┼─────┼────┤
│ 3  │94年12月│JU00000000│465,750 元│23,288元│
└──┴────┴─────┴─────┴────┘